臺灣臺南地方法院民事裁定　　　　　　 100年度監宣字第63號
聲　請　人　陳貴美
上列聲請人聲請對陳王阿黎為監護宣告事件，本院裁定如下：
    主    文
宣告陳王阿黎（女，民國○○年○月○○日生，身分證統一編號：Ｚ00
0000000號，住臺南市○○區○○里○○鄰○○街79巷13號）為受
監護宣告之人。
選定聲請人陳貴美（民國○○年○月○日生，身分證統一編號：Ｚ000
000000號，住臺南市○○區○○里○○鄰○○街79巷13號）為受監
護宣告之人陳王阿黎之監護人。
指定陳泰安（民國○○年○○月○日生，身分證統一編號：Ｚ00000000
0號，住臺南市○○區○○里○○鄰○○街○段532巷5號）為會同開
具財產清冊之人。
聲請程序費用由受監護宣告之人陳王阿黎負擔。
    理    由
一、按對於因精神障礙或其他心智缺陷，致不能為意思表示或受
    意思表示，或不能辨識其意思表示之效果者，法院得因本人
    、配偶、四親等內之親屬、最近一年有同居事實之其他親屬
    、檢察官、主管機關或社會福利機構之聲請，為監護之宣告
    ，民法第14條第1項定有明文。次按受監護宣告之人應置監
    護人。法院為監護之宣告時，應依職權就配偶、四親等內之
    親屬、最近一年有同居事實之其他親屬、主管機關、社會福
    利機構或其他適當之人選定一人或數人為監護人，並同時指
    定會同開具財產清冊之人，民法第1110條、第1111條第1項
    亦定有明文。
二、本件聲請意旨略以：聲請人為陳王阿黎（女，民國○○年○月
    ○○日生，身分證統一編號：Ｚ000000000號，住臺南市○○區
    ○○里○○鄰○○街79巷13號）所生之長女，陳王阿黎於99年
    10月1日因車禍致顱內出血，長期臥床，日常生活須完全仰
    賴他人照料，已不能為意思表示或受意思表示，或不能辨識
    其意思表示之效果，聲請人為此爰聲請鈞院對陳王阿黎為監
    護宣告，並選定聲請人為陳王阿黎之監護人，及指定陳王阿
    黎所生之次子陳泰安為會同開具財產清冊之人等語。
三、經查：
  （一）聲請人係陳王阿黎之長女，有戶籍謄本1件為證，揆諸
        上開規定，本件聲請人聲請對陳王阿黎為監護之宣告，
        自屬有據。
  （二）又聲請人主張陳王阿黎因車禍致顱內出血，長期臥床，
        日常生活完全仰賴他人照料，已不能為意思表示或受意
        思表示，或不能辨識其意思表示之效果之事實，業據聲
        請人提出陳王阿黎之能力概述表1件、晉生醫院診斷證
        明書影本1件、奇美醫療財團法人奇美醫院診斷證明書1
        件為證，且本院於100年4月19日在鑑定人財團法人臺灣
        省私立臺南仁愛之家附設精神療養院醫師施仁雄面前訊
        問陳王阿黎，陳王阿黎對問話無法回答，又鑑定醫師對
        陳王阿黎為精神鑑定結果認：「一般醫學檢查：個案意
        識呈癡傻狀態，對問話無法回答，必須靠他人協助下可
        進食，四肢無力，無法自我行動，大小便及個人衛生須
        他人完全協助。精神檢查方面：個案的注意力、判斷能
        力、對人、時、地的定向感、記憶能力、計算能力及抽
        象思考能力均有明顯缺失。並有因心智缺陷，致不能為
        意思表示或受意思表示，亦不能辨識其意思表示之效果
        者。鑑定判定：基於受鑑定人有腦病變致不能為意思表
        示或受意思表示，不能辨識其意思表示之效果，且接受
        治療後回復可能性甚低，因而不能管理自己財產，可為
        監護宣告。」等語，有本院100年4月19日監護宣告訊問
        筆錄1件在卷可憑，是聲請人聲請對陳王阿黎為監護宣
        告為有理由，應予准許。
四、次查，受監護宣告人陳王阿黎之配偶陳課已於74年8月5日死
    亡，陳王阿黎之長女即聲請人陳貴美、次女陳秋亮、長子陳
    忠政、次子陳泰安均同意由聲請人擔任陳王阿黎之監護人、
    由陳泰安擔任會同開具財產清冊之人等情，業經聲請人陳明
    在卷可按，並有戶籍謄本4件、除戶謄本1件、親屬團體會議
    紀錄1件附卷可憑，堪予認定。本院審酌聲請人係受監護宣
    告人陳王阿黎之長女，與陳王阿黎關係最為親近，聲請人有
    意願擔任陳王阿黎之監護人，陳王阿黎之其他子女亦均同意
    由聲請人擔任陳王阿黎之監護人，因認由聲請人擔任陳王阿
    黎之監護人，最能符合陳王阿黎之最佳利益，為此爰選定聲
    請人為受監護宣告人陳王阿黎之監護人；又陳泰安係受監護
    宣告人陳王阿黎之次子，衡情陳泰安應會本於受監護宣告之
    人陳王阿黎之最佳利益，與監護人共同開具財產清冊，且陳
    泰安亦願意擔任會同開具財產清冊之人，是爰指定陳泰安為
    會同開具財產清冊之人，以利監護事宜之執行。
五、依民事訴訟法第608條第1項，裁定如主文。
中    華    民    國   100    年    4     月    22    日
                   家事法庭   法  官  葉惠玲
以上正本係照原本作成。
如不服本裁定關於選定監護人及指定會同開具財產清冊之人等部
分，應於送達後十日內向本院提出抗告狀，並繳納抗告費新臺幣
1,000元；其餘關於宣告監護之部分，不得抗告。
中    華    民    國   100    年    4     月    22    日
                              書記官  謝麗首